【裁判字號】    97,訴,1377
【裁判日期】    971009
【裁判案由】    毒品危害防制條例
【裁判全文】
臺灣臺北地方法院刑事判決              97年度訴字第1377號
公  訴  人  臺灣臺北地方法院檢察署檢察官
被      告  甲○○
                    （現另案於臺灣臺北監獄執行中）
上列被告因違反毒品危害防制條例案件，經檢察官提起公訴（九
十七年度毒偵字第一八三０號、第一九一八號），被告於準備程
序期日就被訴事實為有罪之陳述，本院裁定改依簡式審判程序審
理，茲判決如下：
    主  文
甲○○施用第一級毒品，累犯，處有期徒刑拾月。又施用第一級
毒品，累犯，處有期徒刑拾月，扣案注射針筒壹支、殘渣袋壹個
均沒收。應執行有期徒刑壹年陸月，扣案注射針筒壹支、殘渣袋
壹個沒收。
    事  實
一、甲○○前於民國八十二年間，因肅清煙毒條例、逃亡、詐欺
    等案件，分別經法院判處有期徒刑七年四月、一年及十月確
    定，其中詐欺部分因符合中華民國八十年罪犯減刑條例之規
    定，經減為有期徒刑五月，與上開二罪定應執行刑有期徒刑
    七年四月確定，於八十四年九月八日縮短刑期假釋出監，假
    釋期間併付保護管束至八十八年十月四日始為期滿；卻於八
    十七年間，因施用毒品案件，經本院於八十七年八月十二日
    以八十七年度毒聲字第七一五號裁定送觀察、勒戒後，認無
    繼續施用毒品之傾向，於同年九月三十日執行完畢釋放出所
    ，經臺灣臺北地方法院檢察署檢察官於同日以八十七年度偵
    字第一三一五二號為不起訴處分確定；又於八十七年十月間
    某日起至八十八年三月十八日止再度因施用毒品，經臺灣板
    橋地方法院於八十八年三月十九日以八十八年度毒聲字第一
    九一一號裁定送觀察、勒戒後，認有繼續施用毒品之傾向，
    再經該院以八十八年度毒聲字第二二三五號裁定另入戒治處
    所強制戒治並起訴，後經該院裁定停止戒治，於八十八年十
    月一日停止戒治出所，所餘戒治期間併付保護管束，於八十
    九年四月六日保護管束期滿未經撤銷，而視為執行完畢。惟
    此部分施用毒品之行為後經檢察官提起公訴，由臺灣板橋地
    方法院於八十八年六月二十五日以八十八年度訴字第三一０
    五號判處有期徒刑十月，並撤回上訴後確定，而與前揭經撤
    銷假釋案件接續執行殘刑，於九十三年五月十日縮刑期滿執
    行完畢。再於九十五年間因贓物案件，經本院於九十五年五
    月三日以九十五年度簡字第一三四六號判處有期徒刑三月確
    定，於九十五年十月十九日分期繳納罰金執行完畢（此部分
    構成累犯）。復於九十四年間因施用毒品案件，經本院於九
    十六年十二月二十四日以九十六年度訴字第一六八０號判處
    有期徒刑十月及三月，並依中華民國九十六年罪犯減刑條例
    之規定各減為有期徒刑五月及一月又十五日，應執行有期徒
    刑六月，經臺灣高等法院於九十七年三月二十五日以九十七
    年度上訴字第五四四號駁回上訴後確定。另於九十七年一月
    間因施用毒品案件，經本院於九十七年六月二十六日以九十
    七年度訴字第四八四號判處有期徒刑十月確定（此部分不構
    成累犯）。詎仍不知悔改，其明知海洛因係經公告列為毒品
    危害防制條例第二條第二項第一款之第一級毒品，不得非法
    持有、施用，竟(一)先於九十七年四月八日上午九時許，在臺
    北縣新店市○○路663巷7弄12號家中施用第一級毒品海洛因
    一次，嗣其於案發當日上午九時三十分許，因騎乘遭竊之機
    車行經臺北縣新店市○○路663巷3弄5號旁時遭警查獲，並
    經甲○○自願採尿送驗後查獲。(二)復於九十七年五月二十七
    日凌晨零時許，在臺北縣新店市○○路362號耕莘醫院某廁
    所內施用第一級海洛因毒品一次，因其施用毒品後因藥效影
    響癱坐於廁所內，遭該院內員工查覺後報警處理而查獲，並
    扣得其所有且供施用之注射針筒一支、殘渣袋一個。
二、案經臺北市政府警察局文山第一分局、臺北縣政府警察局新
    店分局報告臺灣臺北地方法院檢察署檢察官偵查起訴。
    理  由
一、按本件被告甲○○所犯係死刑、無期徒刑、最輕本刑為三年
    以上有期徒刑以外之罪，其於準備程序就前揭被訴事實為有
    罪之陳述，經本院告知簡式審判程序之旨，並聽取其與公訴
    人之意見後，本院認無不得或不宜改依簡式審判程序進行之
    處，爰依刑事訴訟法第二百七十三條之一第一項、第二百八
    十四條之一，裁定由受命法官獨任進行簡式審判程序，合先
    敘明。
二、前揭犯罪事實，業據被告於本院審理時坦承不諱，而其於九
    十七年四月八日及五月二十七日遭警查獲後所採尿液，經分
    別送往台灣檢驗科技股份有限公司及台灣尖端先進生技醫藥
    股份有限公司鑑定之結果，均分別呈可待因及嗎啡陽性反應
    等情，亦有前開二家公司濫用藥物檢驗報告各一份附卷可稽
    ，並有已注射過之注射針筒一支、海洛因殘渣袋一個扣案可
    資佐證，是被告自白核與事實相符，應堪採信。
三、按施用第一、二級毒品為犯罪行為，毒品危害防制條例第十
    條定有處罰明文。故施用第一、二級毒品者，依前揭規定本
    應科以刑罰，惟基於刑事政策，對合於一定條件之施用者，
    則依同條例第二十條、第二十三條之規定，施以觀察、勒戒
    或強制戒治之保安處分。又毒品危害防制條例於民國九十二
    年七月九日修正公布，自九十三年一月九日施行。其中第二
    十條、第二十三條將施用毒品之刑事處遇程序，區分為「初
    犯」及「五年內再犯」、「五年後再犯」。依其立法理由之
    說明：「初犯」，經觀察、勒戒或強制戒治後，應為不起訴
    處分或不付審理之裁定；「五年內再犯」者，因其再犯率甚
    高，原實施之觀察、勒戒及強制戒治既已無法收其實效，爰
    依法追訴或裁定交付審理。至觀察、勒戒或強制戒治執行完
    畢釋放後，「五年後再犯」者，前所實施之觀察、勒戒或強
    制戒治已足以遮斷其施用毒品之毒癮，為期自新及協助其斷
    除毒癮，仍適用「初犯」規定，始應先經觀察、勒戒、強制
    戒治之程序。從而依該次修正後之規定，僅限於「初犯」及
    「五年後再犯」二種情形，應先經觀察、勒戒或強制戒治之
    程序，此乃該條例第十條之例外規定。倘被告於五年內已再
    犯，經依法追訴處罰，縱其第三次（或第三次以上）再度施
    用毒品之時間，在初犯經觀察、勒戒或強制戒治執行完畢釋
    放五年以後，因與單純之「五年後再犯」之情形有別，不合
    於「五年後再犯」之例外規定；且因已於「五年內再犯」，
    顯見其再犯率甚高，原實施觀察、勒戒或強制戒治，已無法
    收其實效，即應回歸原則性規定，由檢察官逕行起訴，依該
    條例第十條處罰等，有最高法院九十五年度臺非字第一六一
    號、第一九０號、第二四六號判決、第二九六號、第三一０
    號、九十六年度臺非字第二三六號判決意旨，以及最高法院
    九十五年度第七次刑事庭會議可資參佐。查本件被告前於八
    十七年間，因施用毒品案件，經本院於八十七年八月十二日
    以八十七年度毒聲字第七一五號裁定送觀察、勒戒後，認無
    繼續施用毒品之傾向，於同年九月三十日執行完畢釋放出所
    ，經臺灣臺北地方法院檢察署檢察官於同日以八十七年度偵
    字第一三一五二號為不起訴處分確定；又於八十七年十月間
    某日起至八十八年三月十八日止因施用毒品案件，經臺灣板
    橋地方法院於八十八年三月十九日以八十八年度毒聲字第一
    九一一號裁定送觀察、勒戒後，認有繼續施用毒品之傾向，
    再經該院以八十八年度毒聲字第二二三五號裁定另入戒治處
    所強制戒治並起訴，後經該院裁定停止戒治，於八十八年十
    月一日停止戒治出所，所餘戒治期間併付保護管束，於八十
    九年四月六日保護管束期滿未經撤銷，而視為執行完畢。惟
    此部分施用毒品之行為後經檢察官提起公訴，由臺灣板橋地
    方法院於八十八年六月二十五日以八十八年度訴字第三一０
    五號判處有期徒刑十月，並撤回上訴後確定，於九十三年五
    月十日縮刑期滿執行完畢。復於九十四年間因施用毒品案件
    ，經本院於九十六年十二月二十四日以九十六年度訴字第一
    六八０號判處有期徒刑十月及三月，並依中華民國九十六年
    罪犯減刑條例之規定各減為有期徒刑五月及一月又十五日，
    應執行有期徒刑六月，經臺灣高等法院於九十七年三月二十
    五日以九十七年度上訴字第五四四號駁回上訴後確定。另於
    九十七年一月間因施用毒品案件，經本院於九十七年六月二
    十六日以九十七年度訴字第四八四號判處有期徒刑十月確定
    等情，有卷附臺灣高等法院被告前案紀錄表一份可按。是本
    件被告施用海洛因時間雖距前次強制戒治釋放時已逾五年，
    惟本件為被告第五次施用毒品犯行，揆諸前開說明，其本次
    施用毒品犯行自應依法追訴處罰。從而，本件事證明確，被
    告施用第一級毒品犯行明確，應依法論科。
四、按海洛因係毒品危害防制條例第二條第二項第一款所規定之
    第一級毒品，不得非法持有、使用。核被告甲○○所為，均
    係犯毒品危害防制條例第十條第一項之施用第一級毒品罪。
    被告持有第一級毒品之低度行為，為施用之高度行為所吸收
    ，不另論罪。被告二次施用第一級毒品海洛因，其犯意各別
    ，行為互殊，應予分論併罰。查被告前於八十二年間，因肅
    清煙毒條例、逃亡、詐欺等案件，分別經法院判處有期徒刑
    七年四月、一年及十月確定，其中詐欺部分因符合中華民國
    八十年罪犯減刑條例之規定，經減為有期徒刑五月，與上開
    二罪定應執行刑有期徒刑七年四月確定，於八十四年九月八
    日縮短刑期假釋出監，假釋期間併付保護管束至八十八年十
    月四日始為期滿；卻於八十七年間，因施用毒品案件，經本
    院於八十七年八月十二日以八十七年度毒聲字第七一五號裁
    定送觀察、勒戒後，認無繼續施用毒品之傾向，於同年九月
    三十日執行完畢釋放出所，經臺灣臺北地方法院檢察署檢察
    官於同日以八十七年度偵字第一三一五二號為不起訴處分確
    定；又於八十七年十月間某日起至八十八年三月十八日止再
    度因施用毒品，經臺灣板橋地方法院於八十八年三月十九日
    以八十八年度毒聲字第一九一一號裁定送觀察、勒戒後，認
    有繼續施用毒品之傾向，再經該院以八十八年度毒聲字第二
    二三五號裁定另入戒治處所強制戒治並起訴，其施用毒品犯
    行經臺灣板橋地方法院於八十八年六月二十五日以八十八年
    度訴字第三一０五號判處有期徒刑十月，並撤回上訴後確定
    ，而與前揭經撤銷假釋案件接續執行殘刑，於九十三年五月
    十日縮刑期滿執行完畢。再於九十五年間因贓物案件，經本
    院於九十五年五月三日以九十五年度簡字第一三四六號判處
    有期徒刑三月確定，於九十五年十月十九日分期繳納罰金執
    行完畢等情，有臺灣高等法院被告前案紀錄表一份在卷可參
    ，其於有期徒刑執行完畢後，五年內故意再犯本件有期徒刑
    以上之罪，為累犯，應依法加重其刑。爰審酌有多次施用毒
    品之犯罪紀錄，素行不佳，且於九十七年一月間施用毒品遭
    查獲後，於短短四個月內又遭警查獲本案，顯見其並無戒治
    毒癮之意，惟施用毒品係自戕行為，對他人危害尚輕，且其
    犯後坦承犯行，態度良好等一切情狀，分別量處如主文所示
    之刑，並定其應執行刑。
五、扣案注射針筒一支、殘渣袋一個，為被告所有，且供被告施
    用毒品所用之物一節，業據被告供承在卷，爰依刑法第三十
    八條第一項第二款之規定均宣告沒收。
據上論斷，應依依刑事訴訟法第二百七十三條之一第一項、第二
百九十九條第一項前段，毒品危害防制條例第十條第一項，刑法
第十一條前段、第四十七條第一項、第三十八條第一項第二款、
第五十一條第五款，判決如主文。
本案經檢察官李彥霖到庭執行職務。
中    華    民    國    97    年    10    月     9    日
            臺灣臺北地方法院刑事第十七庭
                              法  官  劉秀君
上正本證明與原本無異。
如不服本判決，應於判決送達後10日內向本院提出上訴狀 (應抄
附繕本)。
                              書記官  吳俊龍
中    華    民    國    97    年    10    月     9    日
附錄本案論罪科刑法條全文：
毒品危害防制條例第10條
施用第一級毒品者，處 6 月以上 5 年以下有期徒刑。
施用第二級毒品者，處 3 年以下有期徒刑。


司法院資訊處製作；財團法人民間司法改革基金會備份。
